【裁判字號】    92,簡上,27
【裁判日期】    921128
【裁判案由】    違反動產擔保交易法
【裁判全文】
臺灣宜蘭地方法院刑事判決                          九十二年度簡上字第二七號
    公  訴  人  臺灣宜蘭地方法院檢察署檢察官
    上  訴  人
    即  被  告  乙○○
右上訴人因違反動產擔保交易法案件，不服中華民國九十二年五月三十日，本院宜蘭
簡易庭九十二年度宜簡字第一一八號第一審判決（聲請簡易判決處刑案號：九十二年
度偵緝字第五一號），提起上訴，本院管轄之第二審合議庭判決如左：
    主  文
上訴駁回。
    事  實
一、乙○○於民國九十年十一月二十一日，以動產擔保交易附條件買賣之方式，向第
    一商業銀行股份有限公司，以其所有車牌號碼ＨＶ─４００７號自用小客車辦理
    抵押貸款，為動產擔保交易之債務人，約定貸款金額新台幣（下同）十二萬元，
    分十八期給付，每月一期，每期付款七千七百六十四元，標的物存放地點為宜蘭
    縣員山鄉○○村○○路一０一號，在貸款未付清之前，標的物不得任意遷移或為
其他處分，嗣第一商業銀行股份有限公司將該債權讓與裕融企業股份有限公司（
    下稱裕融公司）。詎乙○○僅繳付至九十一年三月二十一日，同年四月二十一日
    起即拒不付款，且於九十一年四月間起，即未依約將該標的物停放於上開約定處
    所，而遷移至宜蘭縣羅東鎮○○路一五五巷二二號或其他處所，復不通知債權人
    裕融公司，致債權人追索無著受有損害。
二、案經告訴人裕融企業股份有限公司訴請台灣宜蘭地方法院檢察署檢察官偵查後聲
    請簡易判決處刑。
    理  由
一、訊據上訴人即被告乙○○矢口否認有上揭犯行，辯稱：伊均將車輛放置宜蘭，並
    未將車輛遷移至宜蘭縣羅東鎮○○路一五五巷二二號居所，又伊沒有看契約書，
    不知車輛一定要停放何處云云。經查，上訴人於九十年十一月二十一日，以動產
    擔保交易附條件買賣之方式，向第一商業銀行股份有限公司，以其所有車牌號碼
    ＨＶ─４００７號自用小客車辦理抵押貸款，為動產擔保交易之債務人，約定貸
    款金額十二萬元，分十八期給付，每月一期，每期付款七千七百六十四元，標的
    物存放地點為宜蘭縣員山鄉○○村○○路一０一號，在貸款未付清之前，標的物
    不得任意遷移等情，有貸款暨動產抵押契約書、動產擔保交易動產抵押設定債權
    變更登記申請書、動產抵押移轉契約書影本各乙份附卷可參，且上訴人亦坦承契
    約書為伊與上訴公司所訂立。又上開契約書上所載標的物存放地點，為依據上訴
    人所提供之資料所記載，為告訴代理人張唯容到庭指訴在卷，且為上訴人所坦承
    不諱。是上訴人辯稱沒有看契約書，亦不知車子一定要停放何處，顯為事後卸責
    之詞，不足採信。又上訴人僅付款四期後，即未再付款，嗣於九十一年十月七日
    經告訴人在宜蘭縣三星鄉○○路四二號發現車輛所在位置而取回，此為告訴人具
    狀指訴綦詳，且有告訴代理人丙○○於警訊時陳述在卷（上訴人並未爭執上開證
    據之證據能力），復有車輛協尋取回通知書附卷可參，且此情亦為上訴人所承認
    。又上訴人於偵查中自承車輛係放置於羅東鎮○○路一五五巷二二號居所，有偵
    查筆錄在卷可按。上訴人於本院審理中亦承認上開筆錄之真實性，僅辯稱係聽錯
    檢察官的問話，伊係要表達伊係暫住羅東鎮○○路一五五巷二二號居所云云。惟
    查，經警分別於九十一年九月九日八時至二十時、同年月十一日七時及十七時、
    同年月十三日四時及二十三時、同年月十五日六時及二十二時至宜蘭縣員山鄉○
    ○村○○路一０一號查看，上訴人之車輛均未停放該處，有宜蘭分局交辦單、查
    訪紀錄及照片為證，上開查訪時段分別於各該日不同時段而仍不見該車，足見上
    訴人確係未依約將車停放該處，縱上訴人未將車輛遷移至羅東鎮○○路之上開處
    所，仍無解於上訴人之刑責。綜上，堪認上訴人自拒不付款時起，即有意圖不法
    利益，將標的物遷移之情形，使告訴人追索無著而受有損害。
    事證明確，上訴人犯行應堪認定。
二、核上訴人所為，係犯動產擔保交易法第三十八條之動產擔保交易之債務人，意圖
    不法之利益，將標的物遷移，致生損害於債權人罪。原審依前揭事實判處被告拘
    役三十日並諭知易科罰金之折算標準，其認事用法均無違誤，量刑亦屬妥適。上
    訴人上訴否認犯罪，非有理由，應予駁回。至上訴人雖辯稱車輛係放置在宜蘭，
    並請求傳喚證人甲○○為證，惟本院依上訴人所提供之證人住所傳喚，因證人已
    遷移而無法送達。又被告於準備程序中自承甲○○住在羅東鎮，有來過宜蘭，但
    是沒有幾次等語，則證人甲○○應無法證明上訴人之車輛均停放在宜蘭，本院認
    應無傳喚證人甲○○之必要，附此敘明。
據上論斷，應依刑事訴訟法第四百五十五條之一第一項、第三項、第三百六十八條，
判決如主文。
本案經檢察官魏廷勳到庭執行職務。
中      華      民      國    九十二    年     十一     月    二十八    日
                                  臺灣宜蘭地方法院刑事第一庭
                                      審判長法  官  林  明  山
                                            法  官  辜  漢  忠
                                            法  官  謝  佩  玲
右正本證明與原本無異。
不得上訴。
                                            書記官  林  慶  生
中      華      民      國    九十二    年     十一     月    二十八    日
附錄法條
動產擔保交易法第三十八條
動產擔保交易之債務人，意圖不法之利益，將標的物遷移、出賣、出質、移轉、抵
押或為其他處分，致生損害於債權人者，處三年以下有期徒刑、拘役或科或併科六
千元以下之罰金。


司法院資訊處製作；財團法人民間司法改革基金會備份。
